【裁判字號】    97,交聲,231
【裁判日期】    980327
【裁判案由】    違反道路交通管理處罰條例聲明異議
【裁判全文】
臺灣雲林地方法院交通事件裁定         97年度交聲字第231號
移送機關即
原處分機關  交通部公路總局嘉義區監理所雲林監理站
異  議  人
即受處分人  張浩恩原名甲○○.
上列受處分人因違反道路交通管理處罰條例案件，對於交通部公
路總局嘉義區監理所雲林監理站民國97年11月4日所為之裁決處
分（原處分案號：雲監裁字第裁72-CG0000000號），聲明異議，
本院裁定如下：
    主  文
異議駁回。
    理  由
一、原處分意旨略以：異議人即受處分人張浩恩（原名甲○○，
    於民國95年06月12日改名），騎乘J9S-577 號重型機車，於
    民國95年10月25日下午7 時20分許，在臺北縣蘆洲市○○路
    與永樂街口，因「駕車行經有燈光號誌管制之交叉路口闖紅
    燈」之違規，為臺北縣政府警察局交通隊（下稱原舉發單位
    ）以北縣警交字第CG0000000 號舉發違反道路交通管理事件
    通知單 (下稱系爭通知單)， 逕行舉發。異議人於97年9 月
    22日向移送機關即原處分機關交通部公路總局嘉義區監理所
    雲林監理站（下稱原處分機關）提出陳述，經原處分機關發
    函原舉發單位查證，原舉發單位於97年9 月30日以北縣警交
    字第0970127667號函覆本件舉發單遭退件，因而辦理公示送
    達，完成法定送達程序等情。原處分機關遂將前情函知異議
    人，並以異議人違反道路交通管理處罰條例第53條第1 項、
    第63條規定，依違反道路交通管理事件統一裁罰基準及處理
    細則第43、44、67條規定，於97年11月4 日，以雲監裁字第
    裁72-CG0000000號違反道路交通管理事件裁決書（下稱系爭
    裁決書）裁處罰鍰新臺幣（下同）4,500 元罰鍰，併計違規
    點數3 點，系爭裁決書於97年11月7 日送達異議人等語。
二、聲明異議意旨略以：異議人戶籍固然在雲林縣，但人在臺北
    縣工作，戶籍地沒有人住，沒有收到系爭通知單，希望能取
    消加罰部分，為此提出異議等語。
三、按汽車駕駛人，行經有燈光號誌管制之交岔路口闖紅燈者，
    處新臺幣1,800元以上5,400元以下罰鍰；汽車駕駛人有下列
    各款所列條款之一者，除依原條款處罰鍰外，並予記點：三
    、有第五十三條情形之一者，各記違規點數三點；又汽車駕
    駛人之行為有下列情形之一，當場不能或不宜攔截製單舉發
    者，得逕行舉發：一、闖紅燈或平交道。道路交通管理處罰
    條例第53條第1項、第63條第1項第3款、第7條之2第1項第1
    款定有明文。次按對於當事人之送達，有下列各款情形之一
    者，行政機關得依申請，准為公示送達︰一應為送達之處所
    不明者。有前項所列各款之情形而無人為公示送達之申請者
    ，行政機關為避免行政程序遲延，認為有必要時，得依職權
    命為公示送達。當事人變更其送達之處所而不向行政機關陳
    明，致有第一項之情形者，行政機關得依職權命為公示送達
    。公示送達應由行政機關保管送達之文書，而於行政機關公
    告欄黏貼公告，告知應受送達人得隨時領取；並得由行政機
    關將文書或其節本刊登政府公報或新聞紙。公示送達自前條
    公告之日起，其刊登政府公報或新聞紙者，自最後刊登之日
    起，經20日發生效力。行政程序法第78條第1 項第1 款、第
    2 項、第3 項、第80條、第81條前段亦有明文。末按違反道
    路交通管理事件統一裁罰基準表就違反道路交通管理處罰條
    例第53條第1 項駕駛人，行經有燈光號誌管制之交岔路口闖
    紅燈者，如係機器腳踏車，如逾越應到案期限30日以上，繳
    納罰鍰或逕行裁決處罰者，統一裁罰4,500 元，並記違規點
    數3 點。
四、經查：
    (一)本件於法定期間內業已舉發：
      1.道路交通管理處罰條例第90條前段固規定違反該條例之
        行為，自行為成立之日起，逾3 個月不得舉發，惟該規
        定所指之「舉發」，應係指道路交通管理之執法人員，
        發現交通違規事實後，填製舉發違反道路交通管理事件
        通知單，予以檢舉告發，將舉發事項函知主管處罰機關
        予以裁決；除當場舉發之案件已通知受處分人，逕行舉
        發部分，將舉發通知單投郵通知受處分人，應已發生效
        力。易言之，舉發之效力，一經為上揭舉發行為即發生
        其效力，不因舉發通知單是否合法送達予被通知人而受
        影響。至其舉發通知單何時送達於受處分人，並不影響
        其早已完成之舉發行為。是舉發行為與送達分屬不同之
        概念。
      2.查異議人95年10月25日違規行為後，原舉發單位於95年
        12月19日，製單系爭通知單逕行舉發，並經掛號寄送異
        議人戶籍地址雲林縣斗六市○○路82號住處，有系爭通
        知單、個人基本資料查詢結果、個人姓名更改資料查詢
        結果各1 紙附卷，堪認本件於異議人上開95年10月25日
        違規行為後3 個月內已經舉發，合於法律規定，先予敘
        明。
    (二)系爭通知單已合法送達並發生效力：
      次查系爭通知單經寄送異議人戶籍地址，因遭退件後，原
      舉發單位爰依職權為公示送達，公告於臺北縣政府警察局
      ，有原舉發單位97年9 月30日北縣警交字第0970127667號
      函及96年2 月14日北縣警交字第0960019375號公告及公事
      舉發違反道路交通管理事件通知單（通知聯）送達名冊公
      示已送達清冊1 份在卷可稽。是原舉發單位於95年12月19
      日製單舉發，並向異議人戶籍地址寄送，因為異議人早已
      搬遷至臺北縣市，然未隨之變更戶籍地址，以致遭到退件
      ，有應為送達之處所不明之情形，而依法公告於臺北縣政
      府警察局，為公示送達，依上開法律規定，其公示送達程
      序自屬合法，並已於96年3 月6日發生送達效力。
    (三)異議人確有「駕車行經有燈光號誌管制之交叉路口闖紅燈
      」之違規：再異議人就騎乘J9S-577 號重型機車，於95年
      10月25日下午7 時20分許，在臺北縣蘆洲市○○路與永樂
      街口，闖紅燈乙事，並不爭執，亦可認定。
五、從而，原處分機關以異議人有「駕車行經有燈光號誌管制之
    交叉路口闖紅燈」之違規，並於96年3 月6 日系爭通知單合
    法送達生效後迄97年9 月22日始提出陳述，再經裁決，依道
    路交通管理處罰條例第53條第1 項、第63條規定，及違反道
    路交通管理事件統一裁罰基準表，裁罰異議人罰鍰4,500 元
    罰鍰，併計違規點數3 點，於法並無不合，異議人聲明異議
    為無理由，應予駁回。
六、據上論斷，應依道路交通管理處罰條例第87條第2 項，道路
    交通案件處理辦法第19條，裁定如主文。
中    華    民    國    98    年    3     月    27    日
                   交通法庭     法  官  李貞瑩
以上正本證明與原本無異。
如不服本裁定，應於裁定送達後5 日內向本院提出抗告狀（須附
繕本）。
                                書記官  金雅芳
中    華    民    國    98    年    3     月    27    日


司法院資訊處製作；財團法人民間司法改革基金會備份。
